臺灣桃園地方法院刑事判決　　　　　　94年度交簡上字第49號
上　訴　人
即　被　告　丙○○　男　33歲.
　　　　　　　　　　國民
輔　佐　人　乙○○
　　　　　　　　　　國民
上列上訴人因過失傷害案件，不服本院中壢簡易庭（交通法庭獨
任法官）於94年1 月31日所為93年度壢交簡字第1541號第一審刑
事簡易判決（聲請簡易判決處刑書案號：93年度偵字第8492號）
，提起上訴，本院合議庭第二審判決如下：
    主  文
上訴駁回。
丙○○緩刑參年。
    事  實
一、本案經本院審理結果，認第一審以被告丙○○因犯刑法第二
    百八十四條第一項前段之因過失傷害人罪，處有期徒刑二月
    ，如易科罰金，以三百元（即新臺幣九百元）折算一日。原
    審判決之認事用法及量刑均無不當，應予維持，並引用第一
    審判決書記載之事實、證據及理由（詳如附件，第一審判決
    書）。
二、上訴意旨（略以）：上訴人即被告於上訴書中主張本件路權
    歸屬上訴人，因而否認有過失云云；惟準備程序中先係坦承
    有過失，惟主張被害人亦有過失，原審量刑過重；繼坦承本
    件均係上訴人自己過失，於審判期日亦坦承係自己有過失，
    惟請求緩刑等語。輔佐人之主張與被告略同。
三、按車輛行至無號誌或號誌故障而無交通警察指揮之交岔路口
    ，支線道車應暫停讓幹線道車先行。未劃分幹、支線或同為
    幹線道或支線道者，轉彎車應暫停讓直行車先行；如同為直
    行車或轉彎車者，左方車應暫停讓右方車先行。道路交通安
    全規則第一百零二條第一項第二款定有明文。次按汽車行駛
    時，駕駛人應注意車前狀況及兩車併行之間隔，並隨時採取
    必要之安全措施，「道路交通安全規則」第九十四條第三項
    定有明文；另按「道路交通安全規則」係依據「道路交通管
    理處罰條例」授權有關機關訂定發布，依據後者第一條之規
    定，立法目的乃為加強道路交通管理，維護交通秩序，確保
    交通安全。是道路交通安全規則之規定，自係為預防交通危
    險發生，以維交通秩序並確保交通安全而設。本院以為，道
    路交通安全規則第九十四條第三項之規定，應依其規範目的
    予以限縮，本條項規定如不加以適當之說明及限制，已儼然
    成為道路交通安全規則上的「帝王條款」。亦即所謂「注意
    車前狀況」，絕非指任何於車前發生之事均須注意，否則駕
    駛人是永遠也注意不完的，是以駕駛人究竟要注意多久、注
    意到如何的程度，方為此注意規定之規範重點。本院以為，
    至少在自己車道上正當行駛之駕駛人，且未造成可歸責於己
    之行為下，無須注意是否有人會違規侵入其車道之情形在內
    ，亦即妥適運用「信賴原則」以目的性限縮本條項已過於寬
    廣之適用結果。經查本件原審判決經言詞審理，並傳訊證人
    即司法警察、被害人等，已附具詳細理由說明本案路權歸屬
    被害人，本院援用原審關此之理由。至上訴人指摘被害人車
    速過快云云。惟查，正如原審判決之理由所言，被告既為本
    件車禍之肇事者，為能減輕甚或推諉己責，對告訴人有否違
    規或情節之輕重，其所述容有虛誇、浮渲之虞，難期公允，
    非可遽採。又本件除有被告之陳述外，即乏其他確切可憑之
    證據可資審認事故發生時告訴人之車速若何，另觀事發後告
    訴人之機車係往右前斜衝撞及路旁之車輛，機車左後側受損
    嚴重，車身且呈逆時鐘方向翻轉九十度等節，有現場照片在
    卷可佐。據此，不僅不足以認定告訴人車速之快慢，反而可
    認當時其機車左側車身遭受之撞擊力道非輕，尤見被告之車
    速非慢，執此堪認被告於偵查中稱其當時車速「約為每小時
    十至二十公里」云云（見偵字卷第八一頁），尚難採信，則
    其於同次偵查時所為有關告訴人車速陳詞之真實性，更值置
    疑，殊無足採。本件既無證據可明確認定告訴人之車速為何
    ，自未能以臆測之方式妄言其車速必快，並進而謂之有行經
    無號誌交岔路口，未減速慢行作隨時停車準備之疏失，台灣
    省桃園縣區車輛行車事故鑑定委員會桃鑑字第０九三五二０
    ０九七四號鑑定意見書就此部分鑑定意見，非可採信。又二
    車碰撞點為被告自小客車前保桿之右側及告訴人機車之左後
    車身，此除據原審傳喚之證人陳坤松結證在卷外，復有二車
    車損照片在卷為憑，顯見被告係駕車迎面撞擊告訴人機車之
    左後側車身而非告訴人正撞被告之車。均據原審詳述在卷。
    再者，於本案之路口，告訴人既擁有路權，則其自必信賴被
    告將會依規定讓其先行，且本件亦無證據可證明係被告先行
    進路口，是告訴人對被告此種反於信賴之違常舉措，顯難逆
    料，尚未能指告訴人有未注意車前狀況之疏失，檢察官認告
    訴人就本件車禍之發生與有過失云云，顯不足採。本案因為
    被告的不小心謹慎，疏未注意而發生事故，依據刑法上的客
    觀歸責理論，被告於此顯然製造了一個不被容許的危險，其
    行為既超越容許危險的界限，被告自應負過失責任。復按被
    告所製造不被容許之危險，導致被害人受有前述所證身體傷
    害，足見被害人傷害結果之發生，與被告所製造之危險間具
    有常態關聯性之因果關係。末按被告所製造之危險與被害人
    傷害結果間的因果關係既具相當性，且前述各項交通規則之
    規範目的正係在為直接保護參與道路交通者的生命、身體安
    全，與刑法規範保障生命、身體法益的目的相當。綜上所述
    ，告訴人傷害之結果在客觀上可歸責於被告前述過失行為，
    本案事證明確，被告犯行堪以認定，應予依法論科。
四、次按法官於有罪判決中，究應如何量處罪刑，抑或是否宣告
    緩刑等，均為實體法賦予審理法官裁量之刑罰權事項，法官
    行使此項裁量權，自得依據個案情節，參諸刑法第五十七條
    所定各款犯罪情狀之規定，於該法定刑度範圍內，基於合義
    務性之裁量，量處被告罪刑；至是否為緩刑之宣告，亦應形
    式上審究是否符合刑法第七十四條所定前提要件，並實質上
    判斷被告所受之刑，是否有以暫不執行為適當之情形等要件
    。質言之，法官為此量刑或緩刑宣告之裁量權時，除不得逾
    越法定刑或法定要件外，尚應符合法規範之體系及目的，遵
    守一般有效之經驗及論理法則等法原則，亦即應兼顧裁量之
    外部及內部性，如非顯然有裁量逾越或裁量濫用之違法情事
    ，自不得任意指摘為違法，此亦為最高法院歷年多起判例所
    宣示之原則（參見最高法院八十年台非字第四七三號判例、
    七十五年台上字第七０三三號判例、七十二年台上字第六六
    九六號判例、七十二年台上字第三六四七號判例等）。本院
    以為，量刑或緩刑宣告與否之裁量權，乃憲法所保障法官獨
    立審判之核心，法院行使此項裁量權，亦非得以任意或自由
    為之，仍應受一般法律原理原則之拘束，即仍須符合法律授
    權之目的、法律秩序之理念、國民法律感情及一般合法有效
    之慣例等規範，尤其應遵守比例原則及平等原則之意旨，否
    則即可能構成裁量濫用之違法（另參見最高法院八十六年度
    台上字第七六五五號判決）。亦即如非有裁量逾越或裁量濫
    用之明顯違法情事，自不得擅加指摘其違法或不當，即使上
    級法院對下級法院裁量權之審查，亦應同此標準，此不僅在
    保障法官不受任何制度外之不當干涉，更保障法官不受制度
    內的異質干涉，此方符憲法第八十條所宣示獨立審判之真義
    ，附此敘明。
五、查審判期日訊據被告，對於原審判決認定有罪之事實，均不
    爭執。經查原審判決，已審酌被告於偵查中未坦承犯行，且
    於原審判決前未能賠償告訴人之損害，及被告對於被害人傷
    害之結果，負有全部過失，並行言詞審理，等犯罪之動機、
    目的，所生危害，及被告犯罪後之態度等一切情狀，於法定
    刑六月以下有期徒刑、拘役或科罰金之範圍內，量處被告有
    期徒刑二月，並諭知易科罰金之折算標準，且未宣告緩刑，
    尚符憲法比例原則及平等原則之要求，原審刑罰裁量權之行
    使並無違法不當之處，業如前述，上訴意旨不論主張無過失
    或被害人亦有過失，或要求輕判等，均顯無理由。上訴既無
    理由，原判決又無違法或不當之處，依法應予駁回。惟查被
    告於準備程序業與告訴人達成和解，並與告訴人即被害人甲
    ○○達成和解，並當庭交付新臺幣一萬元損害賠償數額，及
    向被害人道歉，告訴人並表示同意宣告被告緩刑，均經記明
    於準備程序筆錄可證。雖告訴人嗣於審判期日前復具狀表示
    被告未依其等之約定向告訴人之雙親誠心道歉，表示不願宣
    告被告緩刑，並透過公訴人於辯論時陳述上旨，惟查被告於
    言詞辯論時表示係因工作時間忙碌而未及親自登門道歉，並
    稱宣判前會向告訴人之父母道歉等語。經本院於宣判前以電
    話連絡告訴人，告訴人表示被告確已登門向其父母道歉，惟
    認被告非出於自願性，仍表示不願原諒被告等語。有本院電
    話紀錄一件在卷足證。本院認告訴人降低對於被告之損害賠
    償請求數額，以息事寧人並願意給被告機會之態度，與被告
    達成和解，在現今社會常見「得理不饒人」之情狀，誠屬難
    能可貴，除對於告訴人表示敬意外，認被告拖延其向告訴人
    之承諾，不能用心面對自己之錯誤並體會告訴人之苦心，確
    屬可議，惟仍審酌被告前未曾有犯罪之紀錄，並未受過有期
    徒刑以上刑之宣告，有臺灣高等法院被告全國前案紀錄表一
    件附卷可查，被告經此次刑之教訓，應足明瞭行車應注意安
    全之道，及被告於宣判前仍信守承諾，親向告訴人之父母道
    歉，當已能體認告訴人之「寬宏大量」，另考量本案僅被告
    上訴，檢察官並無上訴，而有「不利益變更禁止原則」之適
    用，依法不得諭知更重於原審判決之刑，本院寧信被告於本
    案中仍有認錯之誠意，且不致有再犯之虞，又公訴人亦表示
    被告如履行承諾向告訴人父母道歉，即不反對為緩刑之宣告
    等語。是不論就一般預防或特別預防功能言，均認原審簡易
    判決所宣告之刑，以暫不執行為適當，爰併諭知緩刑三年，
    予被告自新之機會。
據上論斷，應依刑事訴訟法第四百五十五條之一第三項、第三百
六十八條、第三百七十三條，刑法第七十四條第一款，判決如主
文。
本案經檢察官林鈺雄到庭執行職務
中　　華　　民　　國　　94　　年　　6 　　月　　20　　日
                  臺灣桃園地方法院刑事第六庭
                      審判長法  官  錢  建  榮
                            法  官  陳  永  來
                            法  官  蔡  寶  樺
以上正本證明與原本無異。
不得上訴。
　　　　　　　　　　　　　　書記官　劉  寶  霞
中　　華　　民　　國　　94　　年　　6 　　月　　27　　日
附件：刑事簡易判決書一件
附錄本案論罪科刑法條全文：
刑法第284條
因過失傷害人者，處六月以下有期徒刑、拘役或五百元以下罰金
，致重傷者，處一年以下有期徒刑、拘役或五百元以下罰金。
從事業務之人，因業務上之過失傷害人者，處一年以下有期徒刑
、拘役或一千元以下罰金，致重傷者，處三年以下有期徒刑、拘
役或二千元以下罰金。
